臺灣高等法院刑事判決
110年度上訴字第2024號
上  訴  人  
即  被  告  張致晃


選任辯護人  黃慧仙律師
上列上訴人即被告因違反毒品危害防制條例案件，不服臺灣新北
地方法院109年度訴字第1233號，中華民國110年4月15日第一審
判決（起訴案號：臺灣新北地方檢察署109年度偵字第14860號、
109年度毒偵字第2523號），提起上訴，本院判決如下：
    主  文
原判決關於販賣第二級毒品部分撤銷。
張致晃犯販賣第二級毒品罪，累犯，處有期徒刑參年柒月。扣案
之SAMSUNG手機（IMEI碼：000000000000000000號、00000000000
0000000號，含門號0000000000號之SIM卡壹張）沒收；未扣案之
犯罪所得新臺幣陸仟元沒收，於全部或一部不能沒收或不宜執行
沒收時，追徵其價額。
    犯罪事實
一、張致晃知悉甲基安非他命係毒品危害防制條例所列管之第二
    級毒品，依法不得販賣、持有，竟意圖營利，基於販賣第二
    級毒品之犯意，於民國109年2月27日23時許，以其持有之扣
    案SAMSUNG手機（IMEI碼：000000000000000000號、0000000
    00000000000號，含門號0000000000號之SIM卡1張）內通訊
    軟體LINE與簡志龍聯繫，雙方達成以新臺幣（下同）6千元
    販賣第二級毒品甲基安非他命3公克之合意，張致晃隨即透
    過Lalamove（拉拉快遞）外送平台下單，指定派送物品至新
    北市○○區○○○路000號給簡志龍收受，張致晃即於翌日（即28
    日）0時許，在其位於桃園市○○區○○○路00巷00弄0號居所之
    社區門口，將甲基安非他命1包（淨重2.9131公克，驗餘淨
    重2.9107公克）包裝後交與不知情之外送員，外送員即將該
    內含甲基安非他命之包裹送至上址與簡志龍，嗣於同年月29
    日11時48分許簡志龍再將6千元價金匯款至張致晃提供之中
    國信託銀行帳戶（帳號：000000000000號，戶名：周雅惠）
    。
二、案經新北市政府警察局新莊分局報告臺灣新北地方檢察署檢
    察官偵查起訴。
    理  由
一、證據能力部分：
    本判決下列認定犯罪事實所憑被告以外之人於審判外所為之
    陳述（含書面供述），檢察官、被告及其辯護人於本院言詞
    辯論終結前均未聲明異議，本院審酌本案證據資料作成時之
    情況，核無違法取證或其他瑕疵，證據力亦無明顯過低之情
    形，且與待證事實具有關連性，認為以之作為證據為適當，
    依刑事訴訟法第159條之5規定，自均得作為證據。至非供述
    證據部分，檢察官、被告及其辯護人亦均不爭執證據能力，
    且均查無違反法定程序取得之情形，自亦有證據能力。
二、認定犯罪事實所憑之證據及理由：
　㈠上開犯罪事實，業據被告於警詢、偵訊、原審及本院審理中
　　均坦承不諱（見偵卷第31至39、225至227頁、原審卷第174
    、279頁、本院卷第127頁），核與證人即購毒者簡志龍於警
    詢、偵訊之證述情節相符（見他字卷第50至57、96至98頁）
    ，並有被告居所之社區大樓監視器畫面擷圖照片、檢舉人手
    機內通聯記錄之擷圖照片、拉拉快遞APP訂單紀錄擷圖照片
    、簡志龍之住家外觀照片等共10張、被告與簡志龍之對話紀
    錄內容摘要與擷圖照片、新北市政府警察局新莊分局109年2
    月28日搜索扣押筆錄暨扣押物品目錄表（受執行人：簡志龍
    ）、新北市政府警察局新莊分局新莊派出所警員馮戎109年7
    月8日職務報告書、新北市政府警察局新莊分局109年4月26
    日搜索扣押筆錄暨扣押物品目錄表（受執行人：張致晃）、
    被告居所之現場蒐證照片、扣案之被告手機電磁紀錄照片、
    通訊軟體LINE暱稱「我是壞蛋中的好蛋」個人檔案、好友頁
    面、手機桌面顯示拉拉快遞之APP圖示、個人頁面、寄件紀
    錄、109年2月27日寄件紀錄等照片、證人簡志龍之手機翻拍
    其與被告之通訊軟體LINE對話內容擷圖照片、中國信託商業
    銀行股份有限公司109年11月24日中信銀字第1092248392979
    01號函檢送帳號000000000000號（戶名：周雅惠）於109年2
    月至同年11月18日之交易明細各1份附卷可參（見他字卷第7
    至12、15至27、70、183頁，偵卷第66至69、77至89、115至
    131、133至155頁、原審卷第79至126頁），足認被告之自白
    與事實相符，堪予採信。
  ㈡按非法販賣第二級毒品係政府嚴予查緝之違法行為，非可公
    然為之，且不論是以何形式包裝之第二級毒品，均可任意分
    裝或增減其分量，而每次買賣之價量，亦隨雙方關係之深淺
    、當時之資力、需求程度及對行情之認知等因素，機動的調
    整，因之販賣之利得，除經坦承犯行，或價量均達到明確外
    ，委難查得實情，職是之故，縱未確切查得販賣賺取之實際
    差價，但除別有事證，足認係按同一價格轉讓，確未牟利外
    ，尚難執此認非法販賣之事證有所不足，致知過坦承者難辭
    重典，飾詞否認者反得逞僥倖，而失情理之平；且第二級毒
    品價格非低，取得不易，凡為販賣之不法勾當者，苟無利可
    圖，應無甘冒被查緝法辦重刑之危險，平白無端義務為該買
    賣之工作，是其有從中賺取買賣差價牟利之意圖，應屬合理
    之認定。查：被告於本院審理中坦認其向「雍正」購買的甲
    基安非他命約1公克1,900元，然後賣給簡志龍是1公克2,000
    元，所以賣1公克有賺100元之情（見本院卷第127頁），又
    購毒者簡志龍係被告透過網路偶然結識之買家乙節，業經證
    人簡志龍於警詢時陳述明確（見偵卷第52至53頁），可見雙
    方並無任何深厚親誼關係，苟非確有利益可圖，被告當無甘
    冒重罪風險，無償挺而走險之理，是被告確有販售甲基安非
    他命以獲利之犯意，被告主觀上具有營利意圖，至為灼然。
    綜上所述，本件事證已臻明確，被告販賣第二級毒品既遂之
    犯行，洵堪認定，應依法論科。
三、論罪：
  ㈠按行為後法律有變更者，適用行為時之法律。但行為後之法
    律有利於行為人者，適用最有利於行為人之法律，刑法第2
    條第1項定有明文。查被告行為後，毒品危害防制條例第4條
    第2項已於109年1月15日修正公布，同年7月15日生效，修正
    後第2項之規定為：「製造、運輸、販賣第二級毒品者，處
    無期徒刑或10年以上有期徒刑，得併科新臺幣1500萬元以下
    罰金。」；而修正前之第2項之規定為：「製造、運輸、販
    賣第二級毒品者，處無期徒刑或7年以上有期徒刑，得併科
    新臺幣1000萬元以下罰金。」，故修正後販賣第二級毒品罪
    之法定刑中有期徒刑與罰金刑度，均有所提高，顯然較修正
    前為重，經新舊法比較結果，被告行為後之新法並未較有利
    於被告，依刑法第2條第1項前段規定，本案應適用被告行為
    時即修正前之毒品危害防制條例第4條第2項規定論處，合先
    敘明。核被告所為，係犯修正前毒品危害防制條例第4條第2
    項之販賣第二級毒品罪。其於販賣前持有毒品之低度行為，
    應為其販賣之高度行為所吸收，不另論罪。
　㈡被告利用不知情拉拉快遞外送平台之成年外送員為之，係間
    接正犯。
  ㈢刑之加重、減輕：
  ⒈按刑法第47條第1項於94年2月2日修正公布，95年7月1日施行
    ，修正理由係以：「累犯之加重，係因犯罪行為人之刑罰反
    應力薄弱，需再延長其矯正期間，以助其重返社會，並兼顧
    社會防衛之效果。」，然系爭規定不分情節，基於累犯者有
    其特別惡性及對刑罰反應力薄弱等理由，一律加重最低本刑
    ，於不符合刑法第59條所定要件之情形下，致生行為人所受
    之刑罰超過其所應負擔罪責之個案，其人身自由因此遭受過
    苛之侵害部分，對人民受憲法第8條保障之人身自由所為限
    制，不符憲法罪刑相當原則，牴觸憲法第23條比例原則。於
    此範圍內，有關機關應自本解釋公布之日起2年內，依本解
    釋意旨修正之。於修正前，為避免發生上述罪刑不相當之情
    形，法院就該個案應依本解釋意旨，裁量是否加重最低本刑
    （司法院大法官釋字第775號意旨參照）。經查，被告前因
    犯轉讓禁藥案件，經臺灣新北地方法院以106年度審訴字第1
    568號判處有期徒刑5月確定，於107年9月11日執行完畢出監
    乙節，有本院被告前案紀錄表在卷可稽，足見被告受有期徒
    刑之執行完畢後，5年內故意再犯本件有期徒刑以上之罪，
    為累犯，且前案與本件屬同一罪質之毒品案件，堪認前案之
    執行尚未收矯治之效，是綜合各情以觀，本件被告並無因累
    犯加重本刑致生其所受刑罰超過其所應負擔罪責之情形，則
    揆諸前揭解釋文意旨，應依法加重其刑。惟被告所犯販賣第
    二級毒品之法定刑為無期徒刑部分，依刑法第65條第1項規
    定，不得再加重其刑，是僅就有期徒刑及罰金刑部分加重之
    ，附此敘明。
  ⒉又按毒品危害防制條例第17條第2項規定：「犯第四條至第八
    條之罪於偵查及審判中均自白者，減輕其刑。」。且毒品危
    害防制條例第17條第2項已於109年1月15日修正公布，並於
    被告行為後，即同年7月15日施行。而修正後該條項規定：
    「犯第4條至第8條之罪於偵查及歷次審判中均自白者，減輕
    其刑。」，修正前該條項則規定：「犯第4條至第8條之罪於
    偵查及審判中均自白者，減輕其刑。」，修正後該條項於審
    判中自白添加「歷次」之條件，提高偵審自白減刑事由之該
    當門檻，惟上開條項修正不涉及犯罪構成要件之刑罰加重或
    減輕事由，而係重在裁判時之情形。本案迄今僅歷經1個審
    級，是不論依上開條項修正前、後之規定，均不影響其符合
    減刑要件之結果，刑罰規範狀態並無變更，亦即無「法律適
    用實質變更」，對被告而言並無「有利」或「不利」之情形
    ，應不生新舊法比較之問題，自應依一般法律適用原則，適
    用裁判時即修正後毒品危害防制條例第17條第2項之減刑規
    定。查被告於警詢、偵訊、原審及本院審理中均自白上開販
    賣第二級毒品犯行，業如前述，應依毒品危害防制條例第17
    條第2項規定減輕其刑，並依法先加後減之。
  ⒊雖被告於警詢、原審及本院陳稱：我賣給簡志龍之毒品為向
    綽號「雍正」之人購買等語（見偵卷第39至40頁、原審卷第
    175頁），惟新北市政府警察局新莊分局於原審中函覆：員
    警依照被告提供之資料追查，因時隔久遠，無法調閱相關監
    視器佐證，且被告說詞反覆，所述交易地點亦無正確，故員
    警無法證明「雍正」即為被告之毒品來源乙節，有該局110
    年1月4日新北警莊刑字第1094077540號函暨檢送職務報告1
    份在卷可稽（見原審卷第193至195頁）；又新北市政府警察
    局新莊分局於本院審理中另函覆：交易時間因久遠暨未能有
    匯款記錄及對話記錄等相關資料可供佐證，且被告說詞反覆
    ，無法查證綽號「雍正」之黃威龍係被告毒品來源，亦有該
    局110年7月26日新北警莊刑字第1104032410號函暨檢送職務
    報告1份在卷可稽（見本院卷第103至105頁），足見並未因
    此查獲其他正犯或共犯，自無毒品危害防制條例第17條第1
    項之適用，附此敘明。
四、撤銷改判之理由、科刑：   　　
  ㈠原審認被告犯販賣第二級毒品罪，而予論罪科刑，固非無見
    。惟原判決並未審酌被告就所犯販賣第二級毒品罪賺取之價
    差為300元一節，所為之刑期量處，自有未合。被告上訴請
    求從輕量刑，為有理由，應由本院將原判決予以撤銷改判。
  ㈡爰以行為人之責仼為基礎，審酌被告不思以正當途徑獲取財
    物，明知毒品危害身心甚劇，且一經成癮，甚且影響社會治
    安，危害深遠，竟無視政府制定毒品危害防制條例杜絕毒品
    犯罪之禁令，販賣第二級毒品藉以牟利，助長施用毒品之行
    為，致使施用毒品者沈迷於毒癮而無法自拔，戕害國民身心
    健康非輕，間接危害社會、國家，兼衡本件販賣毒品之數量
    非鉅，所賺取之價差為300元，及其犯罪動機、目的、手段
    、情節，並審酌其智識程度、家庭、經濟、患有缺血性心肌
    病變合併心衰竭、冠心病經冠狀動脈氣球擴張及支架植入術
    後、心律不整之生活狀況（見原審卷第185頁之診斷證明書
    ），犯罪後坦承犯行之態度等一切情狀，量處如主文第2項
    所示之刑。
  ㈢沒收部分：
　⒈按犯第4條至第9條、第12條、第13條或第14條第1項、第2項
    之罪者，其供犯罪所用之物，不問屬於犯罪行為人與否，均
    沒收之，毒品危害防制條例第19條第1項定有明文。查本件
    扣案之SAMSUNG手機1支（IMEI碼：000000000000000000號、
    000000000000000000號，含門號0000000000號之SIM卡1張）
    ，係被告作為聯絡販賣毒品交易事宜所用，業據被告供承在
    卷（見原審卷第174頁），應依毒品危害防制條例第19條第1
    項規定，於主文第2項下宣告沒收。其餘扣案物部分，被告
    於本院準備程序自陳：安非他命2包是我施用剩下的，吸食
    器、分裝勺、吸食器零件均為我施用所使用，磅秤、分裝袋
    、封口機、泡綿包裝紙、存摺簿、提款卡均與本案無涉等語
    （見原審卷第174頁），亦無其他證據足以認定與本案販賣
    毒品有關，爰不予宣告沒收。
  ⒉被告之販毒所得6,000元，未據扣案，應依刑法第38條之1第1
    項前段、第3項規定，於主文第2項下宣告沒收，於全部或一
    部不能沒收或不宜執行沒收時，追徵其價額。　
據上論斷，應依刑事訴訟法第369條第1項前段、第364條、第299
條第1項前段，判決如主文（依裁判簡化原則，僅記載程序法條
）。
本案經檢察官謝承勳提起公訴，檢察官楊四猛到庭執行職務。
中　　華　　民　　國　　110 　年　　9 　　月　　2 　　日
　　　　　　      刑事第七庭  審判長法　官  孫惠琳
　　　　　　　　　　　　　　　　　  法　官  王惟琪
　　　　　　　　　　　　　　　　　  法　官  連雅婷
以上正本證明與原本無異。
如不服本判決，應於收受送達後20日內向本院提出上訴書狀，其
未敘述上訴之理由者並得於提起上訴後20日內向本院補提理由書
（均須按他造當事人之人數附繕本）「切勿逕送上級法院」。
                                    書記官  潘文賢
中　　華　　民　　國　　110 　年　　9 　　月　　2 　　日
附錄本案論罪科刑法條全文：
修正前毒品危害防制條例第4條
製造、運輸、販賣第一級毒品者，處死刑或無期徒刑；處無期徒
刑者，得併科新臺幣2千萬元以下罰金。
製造、運輸、販賣第二級毒品者，處無期徒刑或7年以上有期徒
刑，得併科新臺幣1千萬元以下罰金。
製造、運輸、販賣第三級毒品者，處7年以上有期徒刑，得併科
新臺幣7百萬元以下罰金。
製造、運輸、販賣第四級毒品者，處5年以上12年以下有期徒刑
，得併科新臺幣3百萬元以下罰金。
製造、運輸、販賣專供製造或施用毒品之器具者，處1年以上7年
以下有期徒刑，得併科新臺幣1百萬元以下罰金。
前五項之未遂犯罰之。